臺灣屏東地方法院刑事判決
111年度訴字第113號
公  訴  人  臺灣屏東地方檢察署檢察官
被      告  曾德麟



上列被告因詐欺等案件，經檢察官提起公訴（110年度偵字第761
3、11684號），被告於本院審理程序中，就被訴事實為有罪之陳
述，經告知簡式審判程序之旨，並聽取當事人之意見後，經本院
合議庭裁定由受命法官獨任進行簡式審判程序，判決如下：
    主  文
庚○○犯三人以上共同詐欺取財罪，處有期徒刑壹年。
    事  實
一、庚○○明知個人金融機構帳戶係個人理財之重要工具，亦為關
    係個人財產、信用之表徵，一般人無故取得他人金融機構帳
    戶使用，常與財產犯罪密切相關，可預見將金融機構帳戶提
    供予他人使用可能遭他人利用作為詐欺取財轉帳匯款之犯罪
    工具，亦將可能被利用作為收受及掩飾特定犯罪所得使用，
    他人轉帳匯款後即產生掩飾資金流動軌跡以逃避國家追訴、
    處罰之效果；並可預見為該他人提領之款項乃詐欺取財之所
    得，而達收受及掩飾特定犯罪所得使用及掩飾資金流動之目
    的，竟與甲○○（本院另行審結）及真實姓名年籍不詳、通訊
    軟體telegram暱稱為「滿滿」之成年人及其所屬詐欺集團成
    員共同意圖為自己不法之所有，基於三人以上共同詐欺取財
    、洗錢之不確定故意之犯意聯絡，先由庚○○於民國110年4月
    7日前某日某時許，將其所申請之合作金庫商業銀行帳號000
    -0000000000000號帳戶（下稱本案合庫帳戶）號碼告知甲○○
    ，復由甲○○以通訊軟體告知本案合庫帳戶號碼予「滿滿」及
    其所屬詐欺集團成員使用，該集團不詳身分之成員取得本案
    合庫帳戶後，即以如附表所示之詐欺時間及詐欺過程，詐欺
    辛○○，致辛○○陷於錯誤，而依指示於如附表所示之匯款時間
    ，將如附表所示之金額匯至本案合庫帳戶中，甲○○復依「滿
    滿」之指示，告知庚○○提領如附表所示之金額，以此方式將
    辛○○之匯入金額提領一空，藉此創造資金軌跡之斷點，而以
    此迂迴層轉之方式隱匿詐欺犯罪所得之去向。嗣經辛○○察覺
    有異，報警後始悉上情。
二、案經辛○○訴由新北市政府警察局中和分局報告臺灣屏東地方
    檢察署檢察官偵查起訴。
    理  由
一、被告庚○○所犯並非死刑、無期徒刑、最輕本刑為3年以上有
    期徒刑之罪，或高等法院管轄第一審之案件，被告於準備程
    序中，就被訴事實為有罪之陳述，經受命法官告知簡式審判
    程序之旨，並聽取被告與公訴人之意見後，本院合議庭認適
    宜進行簡式審判程序，爰依刑事訴訟法第273條之1第1項規
    定，裁定由受命法官獨任進行簡式審判程序。是本案之證據
    調查，依刑事訴訟法第273條之2規定，不受同法第159條第1
    項、第161條之2、第161條之3、第163條之1及第164條至第1
    70條規定之限制，合先敘明。
二、上開犯罪事實，業經被告於本院審理時坦承不諱，核與證人
    即同案被告甲○○於警詢及偵訊時之證述、證人即告訴人辛○○
    於警詢時之陳述情節相符。復有合作金庫商業銀行南豐原分
    行110年7月16日合金南豐原字第1100002026號函暨所附資料
    、內政部警政署刑事警察局鑑定書、告訴人辛○○之國泰世華
    商業銀行存摺封面及內頁影本、網路銀行交易明細查詢、高
    雄市政府警察局三民第一分局長明派出所受理詐騙帳戶通報
    警示簡便格式表、金融機構聯防機制通報單等件在卷可稽（
    見偵7613卷第13至41、47至58頁）。足認被告上開任意性之
    自白與事實相符，堪以採信。綜上所述，本案事證明確，被
    告犯行堪以認定，應予依法論科。
三、論罪科刑：
  ㈠核被告所為，係犯刑法第339條之4第1項第2款之三人以上共
    同詐欺取財罪及洗錢防制法第14條第1項之一般洗錢罪。原
    起訴意旨漏未敘及洗錢防制法第14條第1項之洗錢罪，惟此
    部分與檢察官起訴經本院判決有罪部分，有想像競合之裁判
    上一罪關係，為起訴效力所及，本院復當庭告知被告此部分
    罪名，無礙被告訴訟防禦權之行使（本院卷第142、155頁）
    ，本院自應依法併予審理。
  ㈡被告就附表所示犯行係犯刑法第339條之4第1項第2款之三人
    以上共同犯詐欺取財罪、洗錢防制法第14條第1項之一般洗
    錢罪，應認係一行為觸犯數罪名，為想像競合犯，依刑法第
    55條前段規定，從一重論以刑法第339條之4第1項第2款三人
    以上共同犯詐欺取財罪。
　㈢按共同實行犯罪行為之人，在合同意思範圍以內，各自分擔
    犯罪行為之一部，相互利用他人之行為，以達其犯罪之目的
    者，即應對於全部所發生之結果，共同負責。又共同正犯之
    成立，各行為人之間祇須具有犯意之聯絡及行為之分擔，既
    不問犯罪動機起於何人，亦不必每一階段犯行均須參與。再
    共同正犯之意思聯絡，原不以數人間直接發生者為限，若有
    間接之聯絡者，亦包括在內，如甲分別邀約乙、丙犯罪，雖
    乙、丙間彼此並無直接之聯絡，亦無礙於其為共同正犯之成
    立。是行為人參與犯罪構成要件行為之實行，並不以參與構
    成犯罪事實之全部或始終參與為必要，即使僅參與構成犯罪
    事實之一部分，或僅參與某一階段之行為，亦足成立共同正
    犯（最高法院110年度台上字第1446號判決意旨參照）。被
    告雖未自始至終參與各階段之犯行，但其主觀上對該詐欺集
    團呈現細密之多人分工模式及彼此扮演不同角色、分擔相異
    工作等節，顯已有所預見，且其所參與者既係本案整體詐欺
    取財犯罪計畫不可或缺之重要環節，而與該詐欺集團成員間
    ，在合同意思範圍內，各自分擔本件犯罪行為之一部，彼此
    相互利用他人之行為，最終共同達成詐欺取財犯罪之目的，
    被告自應就其所參與之詐欺取財犯行所發生之結果負責。是
    被告就如附表所示犯行，與同案被告甲○○、「滿滿」及其他
    詐欺集團成員間，有犯意聯絡及行為分擔，應論以共同正犯
    。
  ㈣按想像競合犯之處斷刑，本質上係「刑之合併」。其所謂從
    一重處斷，乃將想像競合犯組成之評價上數罪，合併為科刑
    一罪，其所對應之刑罰，亦合併其評價上數罪之數法定刑，
    而為一個處斷刑。易言之，想像競合犯侵害數法益者皆成立
    犯罪，論罪時必須輕、重罪併舉論述，同時宣告所犯各罪名
    ，包括各罪有無加重、減免其刑之情形，亦應說明論列，量
    刑時併衡酌輕罪部分量刑事由，評價始為充足，然後依刑法
    第55條前段規定「從一重處斷」，非謂對於其餘各罪可置而
    不論。因此，法院決定處斷刑時，雖以其中最重罪名之法定
    刑，做為裁量之準據，惟於裁量其輕重時，仍應將輕罪合併
    評價在內（最高法院108年度台上字第4405、4408號判決意
    旨參照）。準此，洗錢防制法第16條第2項規定：「犯前2條
    之罪，在偵查或審判中自白者，減輕其刑。」是被告於本院
    審理時自白洗錢犯行，合於洗錢防制法第16條第2項規定，
    原應對被告減輕其刑，惟被告就上開犯行，係從一重論處三
    人以上共同犯詐欺取財罪，是其此部分想像競合輕罪得減刑
    部分，本院於依照刑法第57條量刑時，將併予審酌。
  ㈤爰審酌被告係智識成熟之人，在政府及大眾媒體之廣泛宣導
    下，對於國內現今詐騙案件層出不窮之情形自有所認知，竟
    率爾提供名下金融帳戶供詐欺集團成員行騙財物收受匯款，
    並擔任提領車手交付贓款予詐欺集團指定之人，足見其法治
    觀念不佳，侵害告訴人之財產法益，並使國家追訴犯罪困難
    ，助長詐欺犯罪之猖獗，所為應予非難譴責；惟念其犯後坦
    承犯行，且自白洗錢犯行，犯後態度尚可，暨參酌其前科素
    行（見卷附臺灣高等法院被告前案紀錄表）、犯罪之動機、
    目的、手段，並考量被告自陳為大學肄業之智識程度，從事
    打零工工作，每月收入約新臺幣（下同）2萬元，離婚，育
    有1名未成年子女之家庭生活狀況（見本院卷第163頁）等一
    切情狀，量處如主文所示之刑，以資儆懲。
四、沒收：被告於本院審理時陳稱：我未取得報酬等語（見本院
    卷第162至163頁），且依現存訴訟資料，尚無法證明被告已
    取得任何報酬，依罪疑有利於被告原則，自難認被告已因本
    案犯罪取得犯罪所得，自無庸宣告沒收。
五、退併辦部分
　㈠檢察官移送併辦意旨略以：
　⒈臺灣高雄地方檢察署檢察官111年度偵字第4761號
　　被告曾德麟、甲○○與真實姓名年籍不詳之詐欺集團成員共同基
    於3人以上共同犯詐欺取財及洗錢之犯意聯絡，先由被告曾德
    麟於110年4月初某日，將其所申辦之合作金庫商業銀行帳號000-
    0000000000000號帳戶（下稱合作金庫帳戶）帳號提供予被告
    甲○○，再由被告甲○○提供予真實姓名年籍不詳詐欺集團成員。
    嗣該詐欺集團成員取得上開合作金庫帳戶帳號後，於110年4月
    3日，以通訊軟體LINE暱稱「李雅雯」向告訴人己○○佯以可投
    資美國盈透證券平台獲利云云，致其陷於錯誤，而於110年4月
    6日22時27分、28分許，匯款3萬元、2萬元，共計5萬元之款
    項至前揭合作金庫帳戶。嗣被告曾德麟再依被告甲○○之指示，
    將上開匯入之款項轉出。
　⒉臺灣高雄地方檢察署檢察官111年度偵字第9204號
　　被告曾德麟、甲○○與真實姓名年籍不詳之詐欺集團成員共同基
    於3人以上共同犯詐欺取財及洗錢之犯意聯絡，先由被告曾德
    麟於110年4月初某日，將其所申辦之合作金庫商業銀行帳號000-
    0000000000000號帳戶（下稱合作金庫帳戶）帳號等資料提供
    予被告甲○○，再由被告甲○○提供予真實姓名年籍不詳詐欺集團
    成員。嗣該詐欺集團成員取得上開合作金庫帳戶帳號後，即
    共同基於意圖為自己不法所有及隱匿特定犯罪所得來源之犯意聯
    絡，以附表所示之方式詐騙附表所示之人，致渠等陷於錯誤
    ，而於附表所示時間，將附表所示之金額匯入被告曾德麟上開
    合作金庫帳戶內。嗣被告曾德麟再依被告甲○○之指示，以附表
    所示之方式將上開匯入之款項轉出、提領。
　⒊因認被告庚○○就上開高雄地檢「111年度偵字第4761、9204號
    」分別係涉犯係涉犯刑法第339條之4第1項第2款之三人以上
    共同犯詐欺取財罪及洗錢防制法第14條第1項之一般洗錢等
    罪嫌；並認與被告庚○○上開起訴部分具有想像競合犯之裁判
    上一罪關係，而移送併案審理。　
　㈡惟按詐欺取財罪係侵害財產法益，其罪數應依告訴人不同而
    各自論斷。查上開併辦意旨所載被告庚○○涉嫌詐欺取財、洗
    錢犯行之告訴人己○○、丙○○、胡紫研、乙○○、壬○○、戊○○、
    丁○○與本案告訴人辛○○並非相同，且上開併辦意旨所指被告
    庚○○所涉犯之事實，亦非一行為同時侵害數財產法益，而應
    係獨立之犯罪，核與本案被告庚○○所犯之詐欺、洗錢犯行，
    屬數罪關係，則上開併辦意旨部分，自與本院前揭就被告庚○○論罪科刑部分，無從成立事實上或裁判上一罪或同一案件
    之關係，而非起訴效力所及，且未經起訴或追加起訴，本院
    無從併予審理，應退由檢察官另行依法處理，附此敘明。
據上論斷，應依刑事訴訟法第273條之1第1項、第284條之1、第2
99條第1項前段，判決如主文。
本案經檢察官張志杰提起公訴，檢察官曾馨儀到庭執行職務。
中　　華　　民　　國　　111 　年　　7 　　月　　26　　日
                  刑事第六庭    法  官  蕭筠蓉
以上正本證明與原本無異。
如不服本判決應於收受判決後20日內向本院提出上訴書狀，並應
敘述具體理由；其未敘述上訴理由者，應於上訴期間屆滿後20日
內向本院補提理由書（均須按他造當事人之人數附繕本）「切勿
逕送上級法院」。
中　　華　　民　　國　　111 　年　　7 　　月　　26　　日
                                書記官  林依靜
附錄本案論罪科刑法條全文：
刑法第339條之4第1項第2款：
犯第339條詐欺罪而有下列情形之一者，處1年以上7年以下有期
徒刑，得併科1百萬元以下罰金：
二、三人以上共同犯之。
洗錢防制法第14條第1項：
有第二條各款所列洗錢行為者，處7年以下有期徒刑，併科新臺 
幣5百萬元以下罰金。
【附表】
告訴人 詐騙方式 匯款時間及金額（新臺幣） 提款時間、金額（新臺幣）及方式 辛○○ 詐騙集團成員透過通訊軟體聯繫辛○○，佯稱可透過網站投資獲利云云，致辛○○陷於錯誤，因而依指示匯款至本案合庫帳戶。 110年4月7日21時48分許、匯款3萬元。 110年4月7日23時31分、23時32分、23時32分、23時33分、23時34分許，分別於不詳地點之自動櫃員機提領2萬2仟元、3萬元、3萬元、3萬元、3萬元，共計14萬2仟元，隨即交予甲○○，再由甲○○轉交予「滿滿」。